【裁判字號】    87,易,4544
【裁判日期】    891017
【裁判案由】    業務侵占
【裁判全文】
臺灣板橋地方法院刑事判決                        八十七年度易字第四五四四號
    公  訴  人  臺灣板橋地方法院檢察署檢察官
    被      告  庚○○
右列被告因業務侵占案件，經檢察官提起公訴（八十七年度偵字第一０六六０號），
本院判決如左：
    主  文
庚○○無罪。
    理  由
一、公訴意旨略以：被告庚○○係臺北市○○路○段十三號之一別有天企業有限公司
    （下簡稱別有天公司）之董事，負責執行該公司之業務並對外代表公司，為從事
    業務之人。其意圖為自己不法之所有，竟在未經股東會決議之情形下，於民國八
    十六年十月十五日擅自結束別有天公司之營業，將其業務上所持有屬於別有天公
    司所有如附表所示之生財器具予以變賣，並將變賣所得之款項共新台幣三十三萬
    元侵吞入己，因認被告涉犯刑法第三百三十六條第二項之業務侵占罪嫌。
二、按犯罪事實應依證據認定之，無證據不得推定其犯罪事實。又不能證明被告犯罪
    者，應諭知無罪之判決，刑事訴訟法第一百五十四條、第三百零一條第一項前段
    分別定有明文。而認定不利於被告之事實，須依積極證據，苟積極證據不足為不
    利於被告事實之認定時，即應為有利於被告之認定，更不必有何有利之證據。次
    按刑法侵占罪之成立，以擅自處分自己持有之他人所有物，或變易持有之意為所
    有之意，而逕為所有人之行為，為其構成要件，雖行為之外形各有不同，要必具
    有不法所有之意思，方與本罪構成之要件相符（最高法院十九年度上字第一０五
    二號判例可參）。末按告訴人之指訴係以使被告受刑事訴追為目的，是其陳述是
    否與事實相符，仍應調查其他證據以資審認（最高法院五十二年度台上字第一三
    ００號判例參照）。
三、訊據被告庚○○固坦承伊係擔任別有天公司之負責人，於八十七年三月十五日後
    之某段期間內，出賣別有天公司所有如附表所示之機器生財設備，得款三十三萬
    元餘，惟堅詞否認有何業務侵占之犯行，並辯稱：因別有天公司所承租坐落臺北
    市○○路○段十三號之一、一樓及地下室房屋之出租人林瑞容要求將該房屋騰空
    並返還之，伊始出賣別有天公司所有如附表所示之機器生財設備，賣得之價金則
    用來支付前揭房租二十四萬元、別有天公司遭處罰之罰款四萬元及其他與別有天
    公司有關之人事、經營費用，出賣前伊有通知別有天公司之股東等語。而按公訴
    人認被告涉犯業務侵占罪嫌，無非以告訴人別有天公司之指述及證人丙○○之證
    詞為其主要論據。經查：
（一）別有天公司所有如附表所示之機器生財設備係被告自八十七年三月十三日起迄
      八十七年三月二十日止，陸續出賣予他人，得款三十三萬零二百五十元乙節，
      業據被告供承在卷，且為告訴人所不否認，並有別有天企業有限公司暨別有天
      餐廳結束營業設備讓售明細乙份、現金支出傳票十七紙及估價單六紙附卷可稽
      ，堪信為真。
（二）坐落臺北市○○路○段十三號之一、一樓及地下室房屋之出租人林瑞容於八十
      七年三月間，要求被告將上揭別有天公司所承租之房屋騰空並返還之事實，為
      證人林瑞容於本院訊問中證述：於八十三年六月二十二日與己○○約定出租臺
      北市○○路○段十三號一樓及地下室當為別有天茶藝館場地，租期從八十三年
      七月二十二日起迄八十九年七月二十一日止，嗣於八十六年十月二十二日因別
      有天公司未付房租，且繼續營業，伊始寄發存證信函，後於八十七年三月二十
      一日在法院調解成立等語無訛（詳本院八十九年六月二十二日訊問筆錄），並
      有臺灣臺北地方法院新店簡易庭調解程序筆錄乙紙附卷可考，復觀諸前開調解
      筆錄內載明「一、相對人（指別有天公司及被告）願於民國八十七年三月二十
      一日前給付聲請人（指林瑞容）新台幣（下同）二十四萬元。二、相對人願於
      民國八十七年三月二十一日前連帶將座落於台北市○○路○段十三號之一、一
      樓房屋壹間及台北市○○路○段十三號地下室騰空，返還於聲請人。逾期留置
      於現場之任何物品，皆視為廢棄物，任憑聲請人處置」以觀，顯見被告辯稱因
      房東林瑞容要求將房屋騰空並返還，伊始將別有天公司之機器生財設備出賣等
      語，尚非無據。
（三）上揭價金係用來支付別有天公司所承租上開房屋所積欠之租金二十四萬元，及
      別有天公司之人事及經營費用如酒費、餐費、計程車費、加油費、便當費、飲
      料、手套、員工陳淑槙、彭麗萍薪資、卡拉ＯＫ租金、清運垃圾費總計共八萬
      六千三百七十八元等之事實，分據證人林瑞容於本院訊問時證稱：發票人別有
      天公司、發票日八十七年三月二十一日、面額二十四萬元之支票係伊提示等語
      （詳本院八十九年七月二十日訊問筆錄）；及證人即別有天公司之員工陳淑槙
      於本院訊問中證述：因為積欠房租，被告始將公司設備賣掉，賣掉的錢有拿去
      付房租，另外伊在八十七年三月二十四日有拿到三月份薪水九千三百零四元，
      此部分的錢是從賣公司資產所得之價金而來的等語（詳本院八十九年六月二十
      七日訊問筆錄）在卷，且有支票影本、點交證明書、及彰化商業銀行送款簿存
      根各乙紙、現金支出傳票九紙在卷可按，而該支票確係林瑞容提示乙節，業據
      本院向彰化銀行中正分行函查屬實，有該行八十九年七月十一日彰中正字第一
      一七八號函附卷可稽，堪認被告確係將附表所示之機器生財設備所出賣之價金
      用來支付別有天公司所積欠之租金及該公司之人事、經營費用無訛，從而被告
      實無不法所有之意圖甚明。至被告所辯部分價金係用來支付別有天公司遭處罰
      之罰款四萬元，並提出郵政國內匯款執據乙紙為證，然核諸該郵政國內匯款執
      據，其上匯款之日期為八十八年四月二十九日，與被告於八十七年三月間出賣
      上開物品之期間業距一年餘，此部分之費用顯無從認定係被告以出賣上開物品
      所得之價金支付，附此敘明。
（四）另證人丙○○於偵查中固證述：己○○有委託伊出庭處理與房東之事宜，至於
      變賣公司生財器具則未委託伊處理等語（詳偵查卷第二十六頁），然此僅足以
      證明己○○未委託證人丙○○處理出賣公司資產事宜，至被告究有無侵占公司
      資產，仍應調查其他證據以資證明。
（五）至被告所辯出賣公司資產前曾經別有天公司股東同意乙節，經查：別有天公司
      股東分別為庚○○、丁○○、己○○、雷醒倫、甲○○五人，此有別有天企業
      有限公司章程及臺北市政府建設局八十九年六月十五日北市建商二字第八九二
      九九八二○號函及其檢附之有限公司變更登記事項卡各乙份在卷可考。然雷醒
      倫、己○○、甲○○、丁○○四人均不知別有天公司業已結束營業，而被告並
      將別有天公司所有附表所示之機器生財設備出賣等情，分據證人雷醒倫於偵查
      中證述：伊不知別有天公司何時結束營業，亦不知公司之東西被賣掉，因無人
      通知等語（詳偵查卷第二五頁反面）；告訴代表人己○○於偵查中陳稱：伊僅
      委託丙○○處理別有天公司之房租，未包括公司內之設備及出售等語（詳偵查
      卷第十八頁反面）；證人甲○○於本院訊問中證稱：公司職員陳淑槙打電話說
      公司可能會結束營業，伊才傳真回來說不可以，阻止結束公司及賣公司之物品
      等語（詳本院八十八年二月九日訊問筆錄）；證人丁○○於本院訊問中具結稱
      ：是接到法院傳票後打電話問己○○，己○○說被告賣掉公司資產，伊始知別
      有天公司結束營業，被告沒有跟伊說公司結束營業要變賣公司資產等語（詳本
      院八十九年六月十九日訊問筆錄）及證人陳淑槙於本院訊問中證述：被告要結
      束營業時沒有通知公司股東，己○○及甲○○係伊通知的等語（詳本院八十七
      年十二月二十九日、八十九年六月二十七日訊問筆錄）綦詳，復有甲○○傳真
      予被告及戊○○之上海新錦江大酒店傳真函乙件在卷可參，堪認被告所辯出賣
      前業已告知公司股東云云，顯不足採。至證人戊○○於本院訊問中固證述：伊
      有通知己○○、甲○○，是以電話聯絡，甲○○及己○○在八十七年一月間曾
      委託乙○○全權處理，且甲○○說其父親字畫不可賣，伊有告知陳淑槙等語（
      詳本院八十七年十一月十九日訊問筆錄），然證人戊○○係被告之配偶之情，
      業據證人戊○○供承在卷，是其證詞是否可採，殊堪質疑；另核諸被告於偵查
      中供述：要賣時己○○知道，且己○○有委託丙○○等語（詳偵查卷第十四頁
      反面），則其二人就股東己○○究委託何人處理出賣事宜，前後供述已有歧異
      ；再證人甲○○於本院訊問時結證稱：是陳淑槙打電話說公司可能會結束營業
      ，伊才傳真回來說不可以等語，茲如前述，核諸證人陳淑槙於本院訊問時證稱
      ：甲○○說字畫不可賣係伊轉達予戊○○，伊通知甲○○時，甲○○於電話中
      說三月中旬的星期六，要退出，公司資產不可動，會叫律師處理等語（詳本院
      八十七年十二月二十九日訊問筆錄），及參諸證人乙○○於本院訊問時亦證述
      ：伊於八十七年二月受甲○○之託查看公司之帳目，二次均未看到帳目，被告
      有說公司營運困難，但伊不記得被告有說公司要解散，伊僅說你們之間的事伊
      不管，伊僅是查帳而已，伊去時是跟戊○○洽談，被告只碰一下面就走了，當
      初伊未代表甲○○處理所有事情，因伊去公司查看帳目時，無帳目可查，故無
      法處理事情等語（詳本院八十九年十二月三日訊問筆錄），足認甲○○係透過
      別有天公司員工陳淑槙之通知始得知被告欲出賣公司機器生財設備，然其並未
      委託乙○○處理公司機器生財設備之出賣事宜等情，甚為明確，從而證人戊○○此部分之證詞應係迴護被告之詞，不足採信。然被告固未告知別有天公司之
      股東即擅自出賣該公司所有如附表所示之機器生財設備，惟此部分應純屬民事
      糾紛，遽不能執此即論被告有何業務侵占之犯行。
四、綜上所述，被告並無業務侵占之事實已甚明確，被告前揭所辯各節，堪足採信。
    此外，又查無其他積極證據足證被告有何公訴人所指之犯行，尚不能證明其犯罪
    ，爰依法諭知無罪之判決。
據上論斷，應依刑事訴訟法第三百零一條第一項前段，判決如主文。
本案經檢察官楊四猛到庭執行職務。
中    華    民    國      八十九      年      十      月      十七      日
                                      臺灣板橋地方法院刑事第四庭
                                          法  官  游  秀  雯
右正本證明與原本無異。
如不服本判決，應於判決送達後十日內，向本院提出上訴狀。
                                          書記官  吳  尚  文
中    華    民    國      八十九      年      十      月    二十一      日
附表：
    ┌──┬────────────┬───┐
    │編號│名    稱                │數量  │
    ├──┼────────────┼───┤
    │一  │製冰機                  │一台  │
    ├──┼────────────┼───┤
    │二  │冷凍冷藏冷箱            │一台  │
    ├──┼────────────┼───┤
    │三  │飲水機                  │四台  │
    ├──┼────────────┼───┤
    │四  │吧台椅                  │十八張│
    ├──┼────────────┼───┤
    │五  │吧台後之櫃子            │四個  │
    ├──┼────────────┼───┤
    │六  │飾品「古茗」            │十九個│
    ├──┼────────────┼───┤
    │七  │音響擴大器單音擴大機雙卡│四組  │
    │    │錄音機ＣＤ喇叭組        │      │
    ├──┼────────────┼───┤
    │八  │音響ＢＬＡＣＫ架子      │一個  │
    ├──┼────────────┼───┤
    │九  │樟木泡茶桌及四張椅子    │一組  │
    ├──┼────────────┼───┤
    │十  │二噸冷氣                │二台  │
    ├──┼────────────┼───┤
    │十一│十五噸冷氣              │一台  │
    ├──┼────────────┼───┤
    │十二│七點五噸冷氣            │一台  │
    ├──┼────────────┼───┤
    │十三│電腦                    │一台  │
    ├──┼────────────┼───┤
    │十四│傳真機                  │一台  │
    ├──┼────────────┼───┤
    │十五│電話機九台及公共電話一台│十台  │
    ├──┼────────────┼───┤
    │十六│餐桌大小共十五個及大圓桌│十七個│
    │    │面二個                  │      │
    ├──┼────────────┼───┤
    │十七│餐椅（大）七四張，（中）│九三張│
    │    │十張，（小）九張        │      │
    ├──┼────────────┼───┤
    │十八│咖啡色有門櫃子          │三個  │
    ├──┼────────────┼───┤
    │十九│矮櫃子                  │二個  │
    ├──┼────────────┼───┤
    │二十│屏風                    │二個  │
    ├──┼────────────┼───┤
    │二一│自助餐組                │五組  │
    ├──┼────────────┼───┤
    │二二│廚房冰廂                │一台  │
    ├──┼────────────┼───┤
    │二三│廚房冷凍櫃              │二台  │
    ├──┼────────────┼───┤
    │二四│小冰箱                  │一台  │
    ├──┼────────────┼───┤
    │二五│掛畫                    │十二副│
    ├──┼────────────┼───┤
    │二六│矮櫃                    │      │
    ├──┼────────────┼───┤
    │二七│立檯燈                  │五個  │
    ├──┼────────────┼───┤
    │二八│小白弟燈                │十二個│
    └──┴────────────┴───┘


司法院資訊處製作；財團法人民間司法改革基金會備份。
